臺灣雲林地方法院刑事判決
                                      109年度易字第508號
公  訴  人  臺灣雲林地方檢察署檢察官
被      告  高進坤


選任辯護人  呂仲祐律師
上列被告因侵占案件，經檢察官提起公訴（108年度偵字第1948
號），本院判決如下：
    主  文
本件公訴不受理。
    理  由
一、本件公訴意旨略以：被告高進坤與告訴人高承澤為兄弟關係
    ，告訴人於民國105年間，因故急需款項使用，委託被告代
    為變賣坐落雲林縣○○鄉○○段000地號土地（告訴人應有部分
    全部，下稱208地號土地）與319地號土地（告訴人、被告2
    人應有部分各2分之1，下稱319號土地）兩筆，詎被告竟意
    圖為自己不法之所有，基於侵占之犯意，於105年7月21日將
    上揭兩筆土地賣給林士勝（均由其父親林金貴出面談價）時
    ，明知其出售208地號土地價金為新臺幣（下同）200萬元，
    319地號土地價金為800萬元，卻僅交付出售208地號土地之
    價金200萬元，並將告訴人應得之319地號土地2分之1價金40
    0萬元侵占入己。因認被告涉犯刑法第335條第1項侵占罪嫌
    等語。
二、按告訴或請求乃論之罪，其告訴已逾告訴期間，應諭知不受
    理判決，刑事訴訟法第303條第3款定有明文。又按直系血親
    、配偶或同財共居親屬或其他五親等內血親或三親等內姻親
    之間，犯刑法第335條之侵占罪，須告訴乃論，刑法第338條
    、第324條分別定有明文。經查，被告高進坤係告訴人高承
    澤之胞兄等情，業據告訴人於刑事告訴狀載明（見他卷第1
    頁），並有被告及告訴人之戶籍資料各1份附卷可參（見本
    院卷第87至89頁），足見被告與告訴人之間係屬二親等之血
    親關係，本件須告訴乃論，先予敘明。
三、經查：
    ㈠證人即買賣上開土地之仲介李震鋐於本院民事庭審理時證稱：105年7月21日簽約的時候是分開簽，告訴人先來簽，簽完之後被告再來簽，剛好被告在簽的時候告訴人有看到被告的部分總金額是2,300萬元，就有質疑一下，好像當天還是隔了2、3天問我說怎麼價差這麼大，礙於良心的問題，我跟他不熟，告訴人打電話問的時候，事實上哪一筆的價格是多少，我都如實跟告訴人講；我告知告訴人每筆土地拆分的價格後，告訴人有說那他所有權的部分應該不只200萬元等語（見偵卷第191頁、第193至194頁）；復於本院審理時證稱：簽約當天告訴人先到，告訴人簽完之後，被告才到，被告簽約的時候，告訴人也在場，被告的土地總共是2,300萬元，告訴人有看到或聽到，因為在同一個空間，同一個桌子，一個簽完換另一個簽約，告訴人在旁邊坐著，我們跟被告簽約的時候應該有講說315地號1,500萬元、319地號是800萬元，因為沒有講清楚的話，錢會有問題；當時告訴人有質疑一下，簽約後過幾天告訴人就打電話來問我，他先陳述說，他賣這塊土地是他老婆要換肝的救命錢，他說急需用錢，請我能不能老實告訴他怎麼一回事，我就告訴他三筆地號土地賣的價錢，315地號1,500萬元、319地號800萬元，208地號200萬元；電話中告訴人有跟我說這樣的話他的部分不只200萬元，應該更多等語（見本院卷第216至220頁）。經核證人李震鋐證述前後一致，並無明顯矛盾之處，其證述告訴人於105年7月21日簽約後過幾日打電話問證人，證人即告知告訴人各筆土地之買賣價金，且告訴人當時亦表示其土地所有權賣得部分不只200萬元等情，應屬明確可信。
　  ㈡再參酌告訴人於刑事告訴狀中自陳：105年7月21日簽約當
      日，告訴人依約前往地政事務所簽約，簽約完成欲離開時
      ，碰巧遇到被告，告訴人雖質疑被告為何來地政事務所，
      然被告未回應。嗣告訴人收受200萬元土地價金，並辦理
      土地所有權移轉登記，仍覺事有蹊蹺，遂向仲介李震鈜詢
      問，李震鋐方說出上情，並提供承諾書給告訴人，告訴人
      始知悉被告將雲林縣○○鄉○○段000地號土地以800萬元價金
      出售，且將出售價金全數侵占入己等語（見他卷第5頁）
      ，而告訴人又於本院行準備程序時自承：上開2筆土地買
      賣是我於105年間委託被告買賣，其中一筆是跟被告共有
      ，105年7月21日簽約的時候我才跟買方碰面，被告跟我說
      賣掉，我就去簽約，簽約當天我先到，仲介前一天跟我說
      我的部份全部賣200萬，我急著用錢，我就去簽約了，被
      告慢2個鐘頭才來簽約，我坐在旁邊看，才知道被告也賣
      土地，被告不到三分地賣了3000多萬，我的二分地，卻只
      賣200萬，當時我心裡面覺得很奇怪為何價格差這麼多，
      但因為我太太急著要換肝要用錢，我想說先拿200萬之後
      再去跟仲介爭執為何會這樣，過了10幾天之後才去找仲介
      爭執，仲介姓名是李震鋐，我找了2、3次之後，李震鋐跟
      我說我的部分不只200萬，李震鋐是直到我找他第3次，也
      就是大約1個月左右，他才跟我講；我知道多出來的錢都
      是被告拿走，是遭被告侵占，我到107年8月31日才提出本
      件告訴，是因為中間過程要照顧我太太，沒有時間，有經
      過莿桐調解委員會調解沒有成立，還有長輩的居間調解3
      次沒有成功，我才提起告訴等語（見本院卷第81至83頁）
      ，亦與證人李震鋐前開證述大致相符，足認本件土地買賣
      係於105年7月21日簽約，而告訴人至遲在簽約後1個月，
      即105年8月底前已知悉被告有侵占本件土地買買價金之事
      實，但卻因個人因素延至107年8月25日始具狀向臺灣雲林
      地方檢察署提起本件告訴，有告訴人刑事告訴狀上之臺灣
      雲林地方檢察署收狀圓戳章附卷足憑（見他卷第3頁），
      顯見告訴人提起本件告訴已逾6個月之告訴期間。
　　㈢至告訴代理人雖主張：證人李震鋐只有告知告訴人，他應
      分得的錢不只這麼多，具體被侵占金額多少不能跟告訴人
      講，是後來於提起本件告訴之前6個月內，證人把告證三
      承諾書提供給告訴人看，告訴人才知道確實侵占金額是多
      少，因此告訴期間未逾期等語。然查，告訴人自承自己有
      做過土地買賣仲介之工作等情（見本院卷第229頁），是
      告訴人對於如何查悉每筆土地買賣價金理應知之甚詳，告
      訴代理人稱告訴人係於收到證人提供之承諾書才知悉每筆
      土地交易價格等語，實有違常理；且證人李震鋐已明確證
      述告訴人於簽約後數日即知悉每筆土地價格買賣價金多少
      等情，已如上所述，縱使證人後來交付給告訴人之承諾書
      上亦載明各筆土地買賣之價金，惟仍無法證明告訴人係於
      收到上開承諾書後才知悉本件被告侵占之事實；況且，侵
      占罪之成立本非須達一定數額始成罪，告訴人既自陳於10
      5年7月21日簽約後之1個月即知悉被告有侵占之事實，則
      告訴期間即應開始起算，至107年8月25日告訴人提起本件
      告訴為止，顯已逾6個月之告訴期間。揆諸首揭法條，本
      院自應為不受理之諭知。  　
據上論斷，應依刑事訴訟法第303條第3款，判決如主文。
中　　華　　民　　國　　110 　年　　4　　月　　27　日
                  刑事第四庭審判長  法　官  許佩如
　　　　　　　　　
                                    法　官  廖奕淳
　　　　　　　　　　　　　　　　　　
                                    法　官  黃玥婷
以上正本證明與原本無異。
如不服本判決應於收受判決後 20 日內向本院提出上訴書狀，並
應敘述具體理由；其未敘述上訴理由者，應於上訴期間屆滿後
20 日內向本院補提理由書（均須按他造當事人之人數附繕本）
。「切勿逕送上級法院」。　　　　　　　　　　　　　　　　
中　　華　　民　　國　　110 　年　　4 　　月　　27　　日
                                    書記官  邱明通